【裁判字號】    99,毒抗,55
【裁判日期】    990316
【裁判案由】    毒品危害防制條例
【裁判全文】
臺灣高等法院刑事裁定                  99年度毒抗字第55號
抗  告  人
即  被  告  甲○○
上列被告因違反毒品危害防制條例案件，不服臺灣板橋地方法院
99年1 月28日裁定（99年度毒聲字第73號），提起抗告，本院裁
定如下：
    主  文
抗告駁回。
    理  由
一、原裁定意旨略以﹕被告甲○○於警詢中雖否認於民國98年11
    月21日上午7 時許為警採尿前回溯96小時內之某時，在不詳
    地點，以不詳方式，施用第二級毒品甲基安非他命之犯行，
    惟查，被告為警查獲時採集之尿液，經送驗結果呈甲基安非
    他命陽性反應，此有臺灣檢驗科技股份有限公司UL/2009/B0
    565 號濫用藥物檢驗報告、臺北縣政府警察局中和第一分局
    毒品案犯罪嫌犯人姓名及代碼對照表在卷可佐。按甲基安非
    他命經口服投與後約70% 於24小時內自尿中排出，約90% 於
    96小時內自尿中排出，由於甲基安非他命成分之檢出與其投
    與方式、投與量、個人體質、採集尿液檢體時間與檢測儀器
    之精密度等諸多因素有關，因此僅憑尿液中呈甲基安非他命
    陽性反應，並無法確實推算吸食時間距採集時間之長短，惟
    依上述資料推斷，最長可能不會超過4 日，行政院衛生署藥
    物食品檢驗局81年2月8日（81）藥檢壹字第001156號函釋明
    確。被告上開所採尿液送驗結果既有甲基安非他命陽性反應
    ，該結果又經氣相層析質譜儀法進行確認，已足排除偽陽性
    反應之可能，顯見被告在經警採集尿液檢體前之96小時內某
    時點，曾有施用甲基安非他命之事實，其所辯要屬事後飾卸
    之詞，不足採信。被告施用甲基安非他命之犯行洵堪認定，
    裁定將被告送勒戒處所觀察、勒戒等語。
二、抗告意旨略以：
  (一)抗告人於98年11月21日遭搜索，屋內並無任何違法事證為警
    查獲，而伊於完成尿液之採證後，雖填寫封存尿液之封條並
    捺印，但仍未黏貼於瓶蓋開口處警方即請伊離開，伊對證據
    保全實有所慮。
  (二)於搜索後數日，中和分局楊小隊長告知抗告人舉報者為伊所
    熟識之王姓男子，並將一副新的抗告人家中鑰匙交付伊，而
    王姓男子於警方搜索前數小時曾到伊家中拜訪閒聊，是否期
    間王姓男子於屋內趁隙吸食毒品，致使抗告人不慎誤吸入毒
    品，導致抗告人送檢之檢體驗出毒品之反應？且抗告人近 2
    、3 年為痼疾所苦，無業閒賦已久，實無財力可供吸食毒品
    ，伊亦無施用毒品之習慣，綜上，伊不服原裁定，乃提起抗
    告云云。
三、經查：
  (一)本件被告即抗告人甲○○（下稱抗告人）於98年11月21日上
    午7 時許在警局內排尿，經採樣、封緘之尿液檢體（編號：
    E0000000），由臺灣檢驗科技股份有限公司以酵素免疫分析
    法（EIA ）初步檢驗及氣相層析質譜儀分析法（GC/ MS）確
    認檢驗之結果，呈安非他命及甲基安他命陽性反應，有該公
    司於98年12月7 日出具之濫用藥物檢驗報告、臺北縣政府警
    察局中和第一分局毒品案犯罪嫌疑人姓名及代碼對照表及臺
    北縣政府警察局查獲毒品案件尿液檢體監管紀錄表存卷可考
    （見偵查卷第3頁至第5頁）。抗告人於98年11月21日排尿採
    樣時起回溯96小時內某時（不含查獲後至被採尿時止），確
    有施用第二級毒品甲基安非他命之行為，應可認定。抗告人
    雖以可能係吸入友人王姓男子之二手煙霧，因而導致尿液呈
    毒品陽性反應云云置辯。惟查，同處一室之人，若其中一人
    施用第二級毒品，其他未施用者之尿液經檢驗是否會呈安非
    他命陽性反應，雖無相關文獻資料可供參考，然依常理判斷
    ，若與吸食第二級毒品甲基安非他命者同處一室，其吸入「
    二手煙」或蒸氣之影響程度，與空間大小、密閉性、吸入之
    濃度多寡及吸入時間長短等因素有關，且因個案而異，縱然
    吸入二手煙或蒸氣者之尿液可檢出毒品反應，其濃度亦應遠
    低於施用者，有行政院衛生署管制藥品管理局93年7 月30日
    管檢字第0930007004號函可憑；又吸入煙霧或安非他命之「
    二手煙」，在文獻上雖尚無能否由尿液中檢驗出煙毒或安非
    他命反應之研究報告，然依法務部調查局檢驗煙毒或安非他
    命案件經驗研判，若非長時間與吸毒者直接相向，且存心大
    量吸入吸毒者所呼出之煙氣，以「二手煙」中可能存在之低
    劑量煙毒或安非他命，應不致在尿液中檢驗出煙毒或安非他
    命反應，亦有法務部調查局（第六處）82年8月6日（82）技
    一字第4153號函可供參考。被告上揭尿液檢驗報告，其檢出
    濃度甲基安非他命>3000（28540）ng／ml，較之行政院衛生
    署公告判定依據值500ng ／ml高出標準甚多，揆諸上開說明
    ，抗告人尿液檢驗結果呈安非他命及甲基安非他命陽性反應
    應非誤吸二手煙霧或受二手煙霧燻染所致。其所為辯解，無
    非狡飾卸責之詞，不足採信。
  (二)又抗告人尚辯稱伊未完成採集尿液黏貼封條之動作，警方證
    據保全有所違誤云云。惟查上開尿液係經由抗告人確認由其
    親自排放後當場親視警方封罐捺印等情，業據抗告人於警詢
    中陳明（見偵查卷第2頁至第3頁），抗告意旨稱其僅填寫封
    存尿液之封條並捺印，未實際將該封條封住瓶口云云，顯為
    其事後翻異之不實辯解，亦無可採。
  (三)從而，原審以檢察官聲請意旨並無不合，依據毒品危害防制
    條例第20條第1項及觀察勒戒處分執行條例第3條第 1項，裁
    定抗告人應送勒戒處所觀察、勒戒，經核其認事用法均無違
    誤。抗告意旨徒以前詞指摘原裁定不當，請求撤銷原裁定，
    要無理由，應予駁回。
據上論結，應依刑事訴訟法第412 條，裁定如主文。
中    華    民    國    99    年    3     月    16    日
                  刑事第十二庭審判長法  官  蔡永昌
                                    法  官  蔡國在
                                    法  官  蔡新毅
以上正本證明與原本無異。
不得再抗告。
                                    書記官  賴立旻
中    華    民    國    99    年    3     月    17    日

司法院資訊處製作；財團法人民間司法改革基金會備份。
